【裁判字號】    99,上易,2358
【裁判日期】    991020
【裁判案由】    竊盜
【裁判全文】
臺灣高等法院刑事判決                99年度上易字第2358號
上  訴  人
即  被  告  甲○○
上列上訴人因竊盜案件，不服臺灣基隆地方法院九十九年度易字
第二五六號，中華民國九十九年七月二十一日第一審判決（起訴
案號：臺灣基隆地方法院檢察署九十九年度偵字第二五二二號，
嗣於原審準備程序進行中，被告就被訴事實為有罪之陳述，經原
審告知簡式審判程序意旨，並聽取當事人之意見後，原審裁定依
簡式審判程序進行），提起上訴，本院判決如下：
    主  文
上訴駁回。
    理  由
一、按不服地方法院之第一審判決而上訴者，應向管轄第二審之
    高等法院為之。上訴書狀應敘述具體理由。上訴書狀未敘述
    上訴理由者，應於上訴期間屆滿後二十日內補提理由書於原
    審法院，逾期未補提者，原審法院應定期間先命補正。第二
    審法院認為上訴書狀未敘述理由或上訴有第三百六十二條前
    段之情形者，應以判決駁回之。但其情形可以補正而未經原
    審法院命其補正者，審判長應定期間先命補正。刑事訴訟法
    第三百六十一條、第三百六十七條，分別定有明文。所謂不
    服第一審判決之具體理由，必係依據卷內既有訴訟資料或提
    出新事證，指摘或表明第一審判決有何採證認事、用法或量
    刑等足以影響判決本旨之不當或違法，而構成應予撤銷之具
    體事由，始克當之（例如：依憑證據法則具體指出所採證據
    何以不具證據能力，或依憑卷證資料，明確指出所為證據證
    明力之判斷如何違背經驗、論理法則）；倘僅泛言原判決認
    定事實錯誤、違背法令、量刑失之過重或輕縱，而未依上揭
    意旨指出具體事由，或形式上雖已指出具體事由，然該事由
    縱使屬實，亦不足以認為原判決有何不當或違法者（例如：
    對不具有調查必要性之證據，法院未依聲請調查亦未說明理
    由，或援用證據不當，但除去該證據仍應為同一事實之認定
    ），皆難謂係具體理由，俾與第二審上訴制度旨在請求第二
    審法院撤銷、變更第一審不當或違法之判決，以實現個案救
    濟之立法目的相契合，並節制濫行上訴（最高法院九十七年
    度台上字第八九二號判決參照）。是以上訴人之上訴書狀或
    補提之上訴理由書，雖有敘述上訴理由，惟並未具體敘述第
    一審判決有上述違法、不當情形，即與未敘述具體理由無異
    ，其所為上訴，即不符合上訴之法定要件。
二、本件被告甲○○不服原判決，提起上訴，上訴理由略以：（
    一）本件被告所犯之竊盜案件，並非現行犯而遭逮捕，乃係
    被告所犯毒品案遭查獲後，主動供出自己所犯之上開竊盜案
    件，故被告甲○○為自首，但原審並未減輕刑期。（二）查
    被告所使用的扳手雖係拆解汽車輪胎所用，但二端均為鈍頭
    型狀，並非鋒利可傷人，故根本並非兇器，根本無法對人之
    生命、身體、安全構成威脅，故原審認定為攜帶兇器竊盜，
    顯有草率，欲加重本人之刑期之嫌疑為此提出上訴云云。
三、然查：
（一）原審已依刑法第六十二條前段自首之規定減輕被告甲○○
      之刑：
  １、原審於事實欄即載明：被告甲○○於竊盜犯行為警查悉前
      ，主動向警員供出上揭物品係其所竊並接受裁判（詳原審
      判決書第一頁）。
  ２、原審於理由欄載明：被告所為上揭二件竊盜犯行為警查悉
      前，主動向警坦承犯行，並願接受裁判等情，業據被告於
      警詢、偵查中供述明確，且有被告警詢、偵查筆錄在卷供
      參，被告已該當自首之要件，堪認被告尚有悔悟之心，故
      就被告所為該等犯行，爰均依刑法第六十二條前段規定減
      輕其刑，並依法先加後減之（詳原審判決書第三頁）。
  ３、原審於論斷法條欄載明：刑法第六十二條前段（詳原審判
      決書第四頁）
  ４、被告甲○○所犯係刑法第三百二十一條第一項第三款之加
      重竊盜罪，被告甲○○復係累犯，而加重竊盜罪之法定本
      刑為六個月以上有期徒刑之罪，再依刑法第四十七條第一
      項累犯之規定加重其刑，亦即被告甲○○最輕僅能量處有
      期徒刑七月，然原審依刑法第六十二條前段規定減輕被告
      甲○○之刑後，量處有期徒刑六月，並諭知易科罰金，益
      徵被告甲○○上訴理由所稱：原審判決未依自首減輕其刑
      云云，尚非事實，自非適法之上訴理由。
（二）扳手客觀上足對人之生命、身體、安全構成威脅而為兇器
      具，持以行竊應成立加重竊盜罪：
  １、按「扳手、鉗子、起子等物，客觀上均足對人之生命、身
      體、安全構成威脅應認為行兇器具，持以行竊應成立加重
      竊盜罪。」（詳最高法院七十六年度台上字第三九二九號
      判例意旨）、「上訴人等持以行竊之扳手，在客觀上足以
      傷害人之身體，為兇器。」（詳最高法院八十年度台上字
      第二一八五號判例意旨）。是持扳手行竊，應成立刑法第
      三百二十一條第一項第三款之攜帶兇器竊盜罪。
  ２、被告甲○○自承持拆解輪胎用之扳手行竊，自應成立加重
      竊盜罪，原審因而以此論罪，自無上訴理由所稱：原審認
      定攜帶扳手行竊為攜帶兇器竊盜，顯有草率，欲加重本人
      之刑期之嫌疑。
    綜上所述，上訴意旨或稱原審未依自首減刑，或稱攜帶扳手
    行竊不構成攜帶兇器竊盜云云，然皆非事實，故被告甲○○
    既未依據卷內既有訴訟資料或提出新事證，指摘或表明第一
    審判決有何採證認事、用法或量刑等足以影響判決本旨之不
    當或違法，而構成應予撤銷之具體理由。是其上訴並未以書
    狀敘述具體理由，揆諸上開規定，自屬不合法律上之程式，
    爰不經言詞辯論，將被告之上訴駁回。
據上論斷，應依刑事訴訟法第三百六十七條前段、第三百七十二
條，判決如主文。
中    華    民    國    99    年    10    月    20    日
                  刑事第十八庭審判長法  官  吳鴻章
                                    法  官  周政達
                                    法  官  曾淑華
以上正本證明與原本無異。
本件不得上訴。
                                    書記官  王增華
中    華    民    國    99    年    10    月    20    日

司法院資訊處製作；財團法人民間司法改革基金會備份。
